臺灣新竹地方法院民事判決　　　　　　96年度竹簡字第1227號
原　　　告　台灣菸酒股份有限公司
法定代理人　乙○○
訴訟代理人　甲○○
被　　　告　丙○○
上當事人間因違反商標法案件，經原告提起刑事訴訟附帶民事訴
訟，請求損害賠償事件，經本院刑事庭移送前來（96年度附民字
第43號），本院於民國96年12月11日辯論終結，判決如下：
    主  文
被告應給付原告新台幣捌萬肆仟元。
本判決第一項得假執行。
    事實及理由
一、原告主張：
（一）原告乃菸酒專賣時代之「台灣省菸酒公賣局」，於民國91
      年改制為台灣菸酒股份有限公司，為國內現行唯一之菸類
      製造商，所研發製造之菸品行銷國內市場多年，其中深受
      消費者喜愛者有「長壽黃硬盒菸、「長壽白軟包淡菸」，
      為了原告商譽以及表彰商品來源，原告已將「臺灣菸酒股
      份有限公司標章」、「長壽Gentle及圖」、「Gentle及圖
      」、「LONGLIFE」、「長壽及圖LONG LIFE」、「長壽及
      圖」等為相關事業與消費者所普遍認知之商品表徵申請商
      標，並獲得經濟部中央標準局（現改至為智慧財產局）核
      准在案，原告依法取得商標權，任何人未經合法授權，不
      得擅自仿冒使用、持有或販賣。
（二）詎被告為圖不法利益，販賣、輸入有原告上開商標圖樣之
      長壽菸品予訴外人胡連臣，嗣為原告人員會同新竹市政府
      、新竹市警察局於民國94年12月7日11時25分，在新竹市
      ○○路○段240號訴外人胡連臣經營之「弘興檳榔攤」查獲
      扣得仿冒使用上開相同註冊商標圖樣之長壽牌黃硬盒香菸
      77包，經警通知被告到場後，又在被告駕駛之車牌號碼
      4900-HL號自用小客車上查獲扣得仿冒使用上開相同註冊
      商標圖樣之長壽牌黃硬盒香菸43條（即共430包）、長壽
      牌白軟盒香菸50條（即500包）。
（三）然被告仍又販賣使用上開相同註冊商標圖樣之長壽牌黃硬
      盒香菸、長壽牌白軟盒香菸予訴外人陳秋吟、彭子芸。95
      年6月30日上午10時10分，經警在新竹市○○路○段296號
      訴外人陳秋吟經營之檳榔攤查獲陳列販售仿冒之長壽牌白
      軟盒香菸2包；又於95年7月12日上午10時36分許，經警在
      彭子芸經營之「向若葵檳榔攤」查獲扣得仿冒之長壽牌黃
      硬盒香菸5包、長壽牌白軟盒香菸8包。
（四）訴外人胡連臣、陳秋吟、彭子芸於刑案中均供稱渠等販售
      之仿冒香菸由被告所提供，各經取樣1包，送請原告生產
      菸廠鑑定結果，證明非屬原告產品，係仿冒香菸。被告以
      低價且不循正常方式向姓名年籍不詳、綽號「阿強」之成
      年人購買仿冒原告商標之菸品，且為獲取暴利之概括犯意
      ，反覆連續販售予不知情之訴外人胡連臣、陳秋吟、彭子
      芸，顯然違反商標法，被告均無悔意，罪行惡大。雖扣案
      之音品數量不多，四次查扣之長壽黃硬盒菸合計為512包
      ，長壽白軟包淡菸510包，但已嚴重侵害原告權益，造成
      原告銷售上述二種菸品之損失，原告一併追償。依據商標
      法第61條、第63條第1項第3款之規定，原告可依侵害商標
      權商品之零售單價500倍至1500倍之金額請求賠償。查長
      壽黃硬盒菸、長壽白軟包淡菸之單價均為新台幣（下同）
      三百五十元，原告即以各1500倍之金額求償，合計被告應
      賠償十萬五千元（35x1500x2=105000）。為此提起本訴，
      並聲明如下：被告應給付原告十萬五千元。
二、被告辯以：
    其並未販售仿冒原告商標之香菸予訴外人陳秋吟、彭子芸等
    人，其每次售出量均係少量，渠等買入後應早已賣完，渠等
    被警查獲時扣得之仿冒香菸不可能為被告所售出，但刑案中
    證人竟將責任推給被告，其認為自己很無辜，亦不認同刑案
    判決，且聲明：駁回原告之訴。
三、本院之判斷：
（一）原告主張之前揭事實，被告雖以前詞置辯，然經本院依職
      權調閱臺灣高等法院96年度上易字第1917號被告違反商標
      法案卷（包含本院96年度易字第267號刑事案卷、臺灣新
      竹地方法院檢察署95年度偵字第6231、6806號偵查卷）查
      核結果，本院認為被告違反商標法，將仿冒原告商標之菸
      品販售予訴外人陳秋吟、彭子芸之事實明確，理由如下：
    (一)「臺灣菸酒股份有限公司標章」、「長壽Gentle及圖」、
      「Gentle及圖」、「LONGLIFE」、「長壽及圖LONG LIFE
      」、「長壽及圖」等商標名稱之商標圖樣，均為原告向經
      濟部智慧財產局申請核准註冊（部分係向經濟部智慧財產
      局改制前之經濟部中央標準局申請核准註冊），取得各該
      商標圖樣之商標專用權，而均指定使用於菸、菸草、香煙
      等商品，且均仍在專用期限內，有經濟部智慧財產局、經
      濟部中央標準局商標中華民國商標註冊證影本7紙附於上
      開刑案卷內可稽。職是，未得上開商標權人之同意或授權
      ，自不得於同一商品，使用上開相同之註冊商標，且不得
      明知為未得上開商標權人同意或授權，於同一商品，使用
      相同之註冊商標商品而販賣，堪可認定。
    (二)被告確於94年10月初，向不詳年籍姓名綽號「阿強」之成
      年男子販入數量不詳之長壽牌黃硬盒、長壽牌白軟盒香菸
      一批，係未得商標權人原告之同意或授權，而於同一商品
      ，仿冒使用上開相同註冊商標圖樣之長壽牌黃硬盒、長壽
      牌白軟盒香菸，而於94年10月初，在新竹市○○路○段240
      號「弘興檳榔攤」，將該仿冒使用上開相同註冊商標圖樣
      之長壽牌黃硬盒香菸25條（每條10包）販售予訴外人胡連
      臣，嗣於94年12月7日上午11時25分許，經警在訴外人胡
      連臣經營之「弘興檳榔攤」查獲扣得仿冒使用上開相同註
      冊商標圖樣之長壽牌黃硬盒香菸77包，訴外人胡連臣違反
      菸酒管理法第47條販賣私菸行政罰部分，業經新竹市政府
      於94年12月30日以府財融字第0940128505號行政處分裁處
      罰鍰五萬元，並沒入該仿冒使用上開相同註冊商標圖樣之
      私菸77包確定，而訴外人胡連臣為警查獲後即通知被告到
      場，旋經警在被告駕駛之上述自用小客貨車上查獲扣得仿
      冒使用上開相同註冊商標圖樣之長壽牌黃硬盒香菸43條（
      即430包）、長壽牌白軟盒香菸50條（即500包），且被告
      違反菸酒管理法第47條販賣私菸行政罰部分，亦經新竹市
      政府於94年12月30日以府財融字第0000000000號行政處分
      裁處罰鍰五萬元，並沒入該仿冒使用上開相同註冊商標圖
      樣之私菸930包確定，至訴外人胡連臣涉嫌販賣仿冒商標
      香菸及被告涉嫌販賣仿冒商標香菸予訴外人胡連臣，而均
      涉犯商標法第82條部分，則均經檢察官以94年度偵字第64
      84號為不起訴處分確定等情，亦據被告於上述刑案中供述
      明確，核與訴外人胡連臣於警詢、偵查中及刑案中證述相
      符，並經刑案證人即及新竹市政府財政局菸酒管理課課長
      陳清連到庭證述屬實，復有94年12月7日新竹市政府查獲
      違法嫌疑菸酒案件現場處理紀錄表2份、查獲現場照片7幀
      附於臺灣新竹地方法院檢察署94年度偵字第6484偵查卷內
      可參，亦有新竹市政府94年12月30日府府財融字第094012
      8505、第0000000000號行政處分書影本附於刑案卷內可佐
      ，且有被查獲之仿冒商標長壽黃硬盒香菸、仿冒商標長壽
      白軟盒香菸扣於刑案卷足憑，經抽樣檢驗，確實均非原告
      所產製，均係仿冒商標之商品。據此，被告至遲於94年12
      月7日已明知上開向某不詳年籍姓名綽號「阿強」之成年
      男子販入剩餘數量不詳仍未被查獲之長壽牌黃硬盒、長壽
      牌白軟盒香菸，均係未得商標權人原告同意或授權，而於
      同一商品，仿冒使用上開相同註冊商標圖樣之商品，已堪
      明確。
    (三)再被告明知上開向某不詳年籍姓名綽號「阿強」之成年男
      子販入剩餘數量不詳仍未被查獲之長壽牌黃硬盒、長壽牌
      白軟盒香菸，均係未得原告同意或授權，而於同一商品，
      仿冒使用上開相同註冊商標圖樣之商品後，猶先於95年2
      月11日，在新竹市○○路○段280號訴外人彭子芸經營之
      「向若葵檳榔攤」，以每條325元之價格，將該仿冒使用
      上開相同註冊商標圖樣之長壽牌黃硬盒香菸10條（即100
      包）販售予訴外人彭子芸，訴外人彭子芸再以每包35元之
      價格對外零售；被告又於95年5月間，在新竹市○○路○
      段296號訴外人陳秋吟經營之「ＪＯＪＯ檳榔攤」，以每
      條360元之價格，將數量不詳之該仿冒使用上開相同註冊
      商標圖樣長壽牌白軟盒香菸販售予訴外人陳秋吟，訴外人
      陳秋吟再以每包40元之價格對外零售。嗣於95年6月30日
      上午10時10分許，經警在訴外人陳秋吟經營之「ＪＯＪＯ
      檳榔攤」查獲扣得仿冒使用上開相同註冊商標圖樣之長壽
      牌白軟盒香菸2包；又於95年7月12日上午10時36分許，經
      警在訴外人彭子芸經營之「向若葵檳榔攤」查獲扣得仿冒
      使用上開相同註冊商標圖樣之長壽牌黃硬盒香菸5包等情
      ，已據訴外人陳秋吟、彭子芸迭於警詢、偵查中及刑案審
      理時前後一致證述明確，並有訴外人彭子芸提出之估價單
      2紙（附於95年度偵字第5651號偵查卷第21頁）、95年6月
      30日新竹市政府查獲違法嫌疑菸酒案件現場處理紀錄表暨
      現場照片4幀（附於95年度偵字第6806號偵查卷內）、95
      年7月12日新竹市政府查獲違法嫌疑菸酒案件現場處理紀
      錄表（附於95年度偵字第5651號偵查卷內）可查，且有訴
      外人陳秋吟、彭子芸分別被查獲之仿冒商標長壽白軟盒香
      菸、仿冒商標長壽黃硬盒香菸可參，經抽樣檢驗，亦確均
      非原告所產製，均係仿冒商標之商品，亦有原告95年7月
      13日台菸酒菸字第0950014560號函、臺灣菸酒公司內埔菸
      廠95年7月20日臺菸酒內菸品字第0950003128號函附於刑
      案卷內可稽。參以訴外人陳秋吟、彭子芸與被告均無任何
      仇隙過節，彼此間均僅有生意往來，自無甘冒偽證罪責刻
      意加以誣陷之理，堪認訴外人陳秋吟、彭子芸於刑案中之
      證述，應均足以採信。
    (四)另查，訴外人彭子芸為警查獲後，經訴外人彭子芸之指述
      循線通知被告到案後，被告乃於95年9月25日警詢中自白
      供認：「（警方．．於95年7月12日．．在．．向若葵檳
      榔攤查獲．．長壽黃硬盒偽菸5包．．經．．彭子芸指稱
      係於95年2月11日向你所購得．．？）（經提供估價單供
      其指認）屬實，是我賣給彭子芸的．．是向綽號『阿強』
      男子所購買的．．以每條325元賣出」等情明確（參95年
      度偵字第5651號偵查卷第3頁），被告並於偵查中供述：
      「（警察局筆錄是否依照你的意思所寫？）是的」等語屬
      實（參95年度偵字第5651號偵查卷第26頁）。至被告於偵
      查中及後續刑案審理時，另辯稱不確定訴外人彭子芸被查
      獲之偽菸是否係伊販售，伊認為訴外人彭子芸95年2月11
      日向伊販入之長壽黃硬盒香菸不可能賣到95年7月12日被
      查獲云云，應顯係卸責之詞，不足採信。又訴外人陳秋吟
      為警查獲後，經訴外人陳秋吟之指述循線通知被告到案後
      ，被告於95年11月15日警訊初訊時雖矢口否認訴外人陳秋
      吟被查獲之仿冒商標長壽牌白軟盒香菸係向伊所購買，並
      辯稱訴外人陳秋吟最後一次向伊購買長壽香菸係於94年12
      月間云云，然經訴外人陳秋吟於95年11月21日第二次警詢
      時明確證述：「（丙○○指稱於94年12間，最後一次賣給
      妳長壽菸後就未再與妳有交易，是否屬實？）不屬實，他
      還有跟我交易．．於95年5月間，我還有向丙○○買長壽
      來販賣。（這次遭查獲之私菸是否於95年5月間向丙○○
      所購買？）是的．．事實上就是向丙○○買的．．丙○○
      於95年11月15日下午14時許，有到我檳榔攤去，希望我能
      於警詢筆錄中做不實陳述，告知警方遭查獲私菸係於94年
      底向他買的，可是我還是如實陳述」等語（參95年度偵字
      第6806號偵查卷第11頁），訴外人陳秋吟進而於刑案第一
      審進一步證述：「已經一年前的事情，當時你都承認，為
      何現在還不承認叫我來作證。最後一次與被告交易大概95
      年5月份。．．我之前警訊偵查當中都講過，都是實在。
      （你剛剛說之前在警偵訊所言都實在，警詢中提到被告曾
      經95年11月15日下午2點左右到你檳榔攤要你作不實陳述
      ，說被查獲的私煙是94年底向他買，是否實在？）有這回
      事。（被告為何要你這樣講？）他說如果這樣的話，就可
      以跟弘興檳榔攤那件案件連在一起，就不會被認為明明是
      假煙還賣給我。（你跟被告買香煙之間有無交易證明？（
      有。（請求提示彭子芸提出之估價單是否相同格式？）是
      。．．（你說你被查獲之後他承認賣給你是假煙？）是。
      （他如何承認？）被告來找我要再賣我香煙的時候，我告
      訴他被查獲的白長壽香煙被拿去檢驗說是假煙，是跟他買
      的，他說是，他說上面公司會負責，如果要罰錢，他會負
      責。．．（為何被告會叫你跟警察說不實陳述要說是94年
      你向他買的？）．．他說弘興檳榔攤被查獲之後有一些香
      煙沒有被查到，所以賣給我，叫我這樣說可以與弘興檳榔
      攤案件連在一起，所以叫我向警察說不實證述。．．（你
      確認當時被查獲那二包白長壽香煙確實向被告進貨？）確
      實，我沒有冤枉被告」等情（見本院96年度易字第267號
      刑案卷筆錄）。參以訴外人陳秋吟上開於第二次警詢時已
      為明確之證述，警方乃於95年11月22日、同年月23日先後
      第二、三次通知被告到案詢問，被告亦果坦承訴外人陳秋
      吟被查獲之仿冒商標長壽白軟盒香菸係向伊所購買，惟辯
      稱係94年12月間向伊所購買，而伊則係於94年10月間向某
      不詳年籍姓名綽號「阿強」之成年男子所販入，而先後辯
      稱：「（警方於95年11月21日第2次詢問陳秋吟．．指稱
      於95年6月30日．．查獲．．之長壽白軟包淡菸2包．．確
      實是向你所購得，你有何意見？）是94年12月間向我購買
      的」（參95年度偵字第6806號偵查卷第6頁）、「（你於
      第1、2次筆錄中供稱．．在．．ＪＯＪＯ檳榔攤查獲．．
      是你於94年12月間售予陳秋吟，該私菸從何而來？）該私
      菸於94年12月7日在弘興檳榔攤被查獲．．經臺灣菸酒公
      司鑑定其中403包為真菸後，退回繼續販售的。係於94年1
      0月間向綽號『阿強』的男子購買的」（參95年度偵字第
      6806號偵查卷第7頁）云云，果與訴外人陳秋吟上開證述
      被告欲唆使訴外人陳秋吟配合為虛偽證述之情節相符，可
      證訴外人陳秋吟上開第二次警詢及於刑案審理中所為之證
      述，應屬實在。況被告於94年12月7日因訴外人胡連臣為
      警查獲販賣仿冒商標長壽黃硬盒香菸，而經證人胡連臣通
      知其到場後，警方已配合告訴人臺灣菸酒公司人員清查其
      所駕駛之自用小客貨車內之所有長壽牌香菸，而在其所駕
      駛之自用小客貨車上查獲扣得仿冒使用上開相同註冊商標
      圖樣之長壽牌黃硬盒香菸43條、長壽牌白軟盒香菸50條，
      顯然當時被告所駕駛之自用小客貨車內之所有長壽牌香菸
      ，除上開查獲之仿冒商標長壽牌香菸外，其餘之長壽牌香
      菸，應均屬真品，則被告猶辯稱販售予證人陳秋吟之長壽
      牌香菸係94年12月7日被查獲後鑑定係真品退回之香煙云
      云，顯係卸責之詞，洵無足採。甚且，更由此可見，被告
      確另有處所屯放向某不詳年籍姓名綽號「阿強」之成年男
      子販入剩餘數量不詳仍未被查獲之仿冒商標長壽牌黃硬盒
      、長壽牌白軟盒香菸，嗣因不甘損失，而先後將該仿冒商
      標長壽牌黃硬盒、長壽牌白軟盒香菸販售予證人彭子芸、
      陳秋吟無訛。
    (五)被告於刑案中辯稱伊進貨長壽香菸價格即達每條370元，
      伊不可能以每條長壽煙360元之價格販售予訴外人陳秋吟
      ，然被告於本院則稱其進貨價格為每條320元，賣給檳榔
      攤322元（見本院96年12月11日言詞辯論筆錄），前後所
      言差距甚遠，顯然被告於刑案所辯為虛偽之詞，其出售菸
      品予訴外人陳秋吟、彭子芸均有獲利。
    (六)綜據上述，訴外人陳秋吟、彭子芸被查獲之仿冒長壽香菸
      確均係向被告所購買，堪以認定。而被告至遲迄94年12月
      7日被查獲時，即已明知向某不詳年籍姓名綽號「阿強」
      之成年男子販入剩餘數量不詳仍未被查獲之長壽牌黃硬盒
      、長壽牌白軟盒香菸，均係未得原告同意或授權，而於同
      一商品，仿冒使用上開相同註冊商標圖樣之商品，且於偵
      查中供稱沒有再向「阿強」進貨，而94年12月7日因訴外
      人胡連臣為警查獲販賣仿冒商標長壽黃硬盒香菸，被告到
      場後，經警將其車上所有之長壽牌香菸均已清查無訛，故
      除被查獲之仿冒商標長壽牌香菸外，其餘均為真品。被告
      既供稱當日被查獲後即未再向某不詳年籍姓名綽號「阿強
      」之成年男子進貨，惟竟仍能先後於95年2月11日、95年5
      月間販售仿冒商標長壽牌香菸予訴外人陳秋吟、彭子芸，
      自堪認被告尚有其他處所屯放向某不詳年籍姓名綽號「阿
      強」成年男子販入之剩餘數量不詳仍未被查獲之仿冒長壽
      牌黃硬盒、長壽牌白軟盒香菸，嗣因不甘損失，乃伺機先
      後於95年2月11日、95年5月間將該剩餘之仿冒商標長壽牌
      香菸販售予訴外人陳秋吟、彭子芸無疑。
    (七)綜上，且被告上開犯行，業經臺灣高等法院判處有期徒刑
      六月，經減刑後為有期徒刑三月確定，被告連續販售仿冒
      原告商標之菸品予訴外人陳秋吟、彭子芸之行為，堪可認
      定。
（二）按明知為商標法第81條所定之仿冒商品而販賣，違反商標
      法第83條規定。次按商標權人對於侵害其商標權者，得請
      求損害賠償；商標權人請求損害賠償時，得就查獲侵害商
      標權商品之零售單價五百倍至一千五百倍之金額求償；商
      標法第61條第1項前段、第63條第1項第3款本文分別定有
      明文。惟法院如認前項賠償金額顯不相當者，得予酌減之
      ，商標法第63條第2項亦有所規定。本件原告依上開規定
      請求被告賠償，於法有據，然承前所述，被告實際違反商
      標法出售之菸品遭扣案者應僅有訴外人陳秋吟、彭子芸處
      所查獲者，在訴外人胡連臣、被告車上所查獲者尚不能列
      入，而於訴外人陳秋吟處查獲有長壽牌白軟盒香菸2包、
      於訴外人彭子芸處查獲有長壽牌黃硬盒香菸5包、長壽牌
      白軟盒香菸8包。本院衡酌遭扣案之仿冒菸品數量、被告
      實際出售予訴外人陳秋吟、彭子芸當不止扣案數量、及被
      告犯罪型態致使原告所受損害之程度，認為應以各商標權
      商品之零售單價一千二百倍之金額求償為適當。查原告之
      長壽牌黃硬盒香菸、長壽牌白軟盒香菸單價均為三十五元
      ，為被告所不爭執，從而，原告請求被告賠償八萬四千元
      （35x2x1200=84000），為有理由，逾此數額之請求，尚
      非有據，應予駁回。
四、本件係就民事訴訟法第427條第2項訴訟適用簡易程序所為被
    告部分敗訴之判決，該部分應依職權宣告假執行。
五、本件依法免徵訴訟費用，爰不為負擔之諭知。
中　　華　　民　　國　　96　　年　　12　　月　　25　　日
                  新竹簡易庭    法　官  李珮瑜
以上正本，係照原本作成。
如對本判決上訴，須於判決送達後20日內向本院提出上訴狀。
中　　華　　民　　國　　96　　年　　12　　月　　25　　日
                                書記官　朱苑禎
